【裁判字號】    99,訴,282
【裁判日期】    990514
【裁判案由】    損害賠償
【裁判全文】
臺灣嘉義地方法院民事判決               99年度訴字第282號
原      告  乙○○
            丙○○
            丁○○
上 3人共同
訴訟代理人  何永福律師
被      告  甲○○
上列當事人間請求損害賠償事件，原告提起刑事附帶民事訴訟（
民國99年度交附民字第6號），經刑事庭移送前來，本院於99年4
月30日言詞辯論終結，判決如下：
  主  文
被告應給付原告乙○○新臺幣陸拾捌萬柒仟伍佰拾玖元，及自
民國九十九年四月十日起至清償日止，按週年利率百分之五計算
之利息。
被告應給付原告丙○○、丁○○各新臺幣拾萬元，及各自民國
九十九年一月十五日起至清償日止，按週年利率百分之五計算之
利息。
訴訟費用新臺幣壹仟玖佰捌拾元，由原告乙○○負擔新臺幣壹仟
佰貳拾元、被告負擔新臺幣陸佰陸拾元。
本判決第一項於原告乙○○以新臺幣貳拾萬元為被告預供擔保
後，得假執行。
本判決第二項於原告丙○○、丁○○各以新臺幣壹拾萬元為被告
預供擔保後，得假執行。
原告其餘假執行之聲請均駁回。
  事實及理由
一原告起訴主張：被告於民國98年7月21日凌晨2時30分許，駕駛
  車號L6-7072號自用小貨車（下稱系爭汽車），沿嘉義縣鹿草
  鄉嘉163線公路，由東往西方向行駛，行經該公路15.6公里即
  嘉義縣鹿草鄉下麻村麻豆店1-6號前，適有訴外人黃正雄騎乘
  車號LWV-877號重型機車（下稱系爭機車）沿同方向同車道行
  駛在前，被告竟疏未注意，以時速90公里超速行駛在最高速限
  時速50公里之路段，因而閃避不及，撞擊黃正雄及系爭機車，
  黃正雄因而人車倒地，受有腦內出血、肋骨骨折併血胸等傷害
  ，詎被告明知已肇事致人受傷，卻未採取救護或其他必要措施
  而逃逸，嗣黃正雄經送往長庚醫療財團法人嘉義長庚紀念醫院
  （下稱長庚醫院）急救無效，於98年7月21日上午9時2分許死
  亡。原告乙○○支出黃正雄醫療費新臺幣（下同）2,789元、
  喪葬費384,750元，又原告為黃正雄之子女，黃正雄死於非命
  ，悲哀逾恆，請求被告給付慰撫金各120萬元，爰依民法第184
  條、第191條之2、第192條、第194條規定，提起本訴，聲明：
  被告應給付乙○○1,587,539元及自99年4月10日起至清償日止
  ，按週年利率5﹪計算之利息；被告應給付丙○○、丁○○各1
  20萬元，及均自起訴狀繕本送達翌日起至清償日止，按週年利
  率5﹪計算之利息，並請准供擔保宣告假執行。
二被告則以：對原告主張事發過程、伊超速行駛、未注意車前狀
  況、肇事逃逸、乙○○支出黃正雄必要醫療費2,789元、喪葬
  費384,750元均沒意見，但請求慰撫金太高等語置辯。
三下列事項為兩造所不爭執（見本院卷第31頁、第32頁），應堪
  採認：
(一)被告於98年7月21日凌晨2時30分許，駕駛爭汽車，沿嘉義縣鹿
  草鄉嘉163線公路，由東往西方向行駛，行經該公路15.6公里
  即嘉義縣鹿草鄉下麻村麻豆店1-6號前，適有黃正雄騎乘系爭
  機車沿同方向同車道前方，被告以時速90公里超速行駛、未注
  意車前狀況，自後撞擊黃正雄及系爭機車，使黃正雄彈起碰撞
  系爭汽車右前擋風玻璃後落地，受有腦內出血、肋骨骨折併血
  胸等傷害。被告肇事後發現黃正雄已昏迷，將黃正雄移至路旁
  ，未採取救護或其他必要措施，並向警察機關報告而逃逸。嗣
  經路人發現報案，黃正雄經送往長庚醫院急救無效，於98年7
  月21日上午9時2分許死亡。
(二)原告乙○○、丁○○為黃正雄之女，丙○○為黃正雄之子。
(三)乙○○支出黃正雄因本件事故必要醫療費2,789元、喪葬費384
  ,750元。
四兩造爭執事項：原告得請求之金額為何？茲論述如如下：
(一)按因故意或過失，不法侵害他人之權利者，負損害賠償責任。
  汽車、機車或其他非依軌道行駛之動力車輛，在使用中加損害
  於他人者，駕駛人應賠償因此所生之損害。但於防止損害之發
  生，已盡相當之注意者，不在此限。民法第184條第1項、第19
  1條之2定有明文。又按行車速度，依速限標誌或標線之規定。
  汽車行駛時，駕駛人應注意車前狀況，並隨時採取必要之安全
  措施。道路交通安全規則第93條第1項前段、第94條第3項亦定
  有明文。本件被告駕駛系爭汽車行經上開路段，超速行駛，且
  未注意黃正雄在前之車前狀況，而自後撞擊黃正雄，且肇事後
  未採取救護或其他必要措施而逃逸，致黃正雄受有腦內出血、
  肋骨骨折併血胸等傷害，經急救後死亡，堪認被告就本件事故
  發生有過失，對防止損害之發生，未盡相當之注意，依前揭規
  定，自應負損害賠償責任。
(二)次按不法侵害他人致死者，對於支出醫療及殯葬費之人，應負
  損害賠償責任。被害人對於第三人負有法定扶養義務者，加害
  人對於該第三人亦應負損害賠償責任。不法侵害他人致死者，
  被害人之子、女，雖非財產上之損害，亦得請求賠償相當之金
  額。民法第192條1項、第2項及第194條定有明文。另按慰藉金
  之賠償，須以人格權遭遇侵害，使精神上受有痛苦為必要，其
  核給之標準固與財產上損害之計算不同，然非不可斟酌雙方身
  分、資力與加害程度及其他各種情形核定相當之數額（最高法
  院51年臺上字第223號判例要旨參照）。經查，乙○○支出黃
  正雄因本件事故必要醫療費2,789元、喪葬費384,750元，亦如
  前述，則乙○○請求被告賠償2,789元、384,750元，自屬有據
  。次查，原告為黃正雄之子女，因此事故頓失其父，精神上自
  受有極大痛苦，痛苦逾恆，本院審酌於本件事故發生時，乙○○係44歲、丙○○係46歲、丁○○係41歲，乙○○、丁○○學
  歷係高職畢業、丙○○係高中畢業，乙○○從事保險業，月薪
  3萬元，丙○○從事土木工，月薪5萬元，丁○○係家管；另被
  告係29歲，學歷係高中肄業，從事廚師，收入月新2萬元等情
  ，有戶籍謄本在卷可稽，並據兩造陳明無訛。另乙○○有投資
  7筆、汽車1部，價值約4萬餘元；丙○○名下有房屋1筆、汽車
  1 部，價值約12餘萬元；丁○○有投資5筆，價值約156餘萬元
  ；被告名下並無財產等情，亦有稅務電子閘門財產所得調件明
  細表4份在卷可佐（見本院卷第10頁至第19頁）等兩造之身分
  、地位等情狀，認原告請求慰撫金，各以80萬元為適當，應予
  准許。從而，乙○○得請求金額計1,187,539元（計算式：2,7
  89＋384,750＋80萬＝1,187,539）、丙○○、丁○○各得請求
  80萬元。
(三)再按保險人依本法規定所為之保險給付，視為被保險人損害賠
  償金額之一部分；被保險人受賠償請求時，得扣除之，強制汽
  車責任保險法第32條定有明文。經查，原告因黃正雄死亡之事
  故，各受領強制責任險保險金50萬元，為原告所自陳，是原告
  所得請求之金額中，應扣除所領取強制汽車責任保險金，故乙○○請求687,539元（計算式：1,187,539－50萬元＝687,539
  ）、丙○○、丁○○各請求30萬元，應屬有據，逾此部分之請
  求，則屬無據。
五末按給付無確定期限者，債務人於債權人得請求給付時，經其
  催告而未為給付，自受催告時起，負遲延責任。其經債權人起
  訴而送達訴狀，或依督促程序送達支付命令，或為其他相類之
  行為者，與催告有同一之效力。民法第229條第2項定明文。又
  遲延之債務，以支付金錢為標的者，債權人得請求依法定利率
  計算之遲延利息。應付利息之債務，其利率未經約定，亦無法
  律可據者，週年利率為5﹪。同法第233條第1項本文、第203條
  亦定有明文。本件被告於99年1月14日收受起訴狀繕本，有被
  告簽收之起訴狀可稽，另乙○○於99年4月9日擴張請求金額之
  聲明，則乙○○請求自99年4月10日起算利息、丙○○、丁○○請求自99年1月15日起算之利息，均屬有據。綜上，原告依
  民法第184條、第191條之2、第192條、第194條規定，請求被
  告給付乙○○687,539元及自99年4月10日起至清償日止，按週
  年利率5﹪計算之利息；請求被告給付丙○○、丁○○各30萬
  元，及各自99年1月15日起至清償日止，按週年利率5﹪計算之
  利息，為有理由，應予准許。逾此部分之請求，為無理由，應
  予駁回。
六本件原告勝訴部分，原告陳明願供擔保，聲請宣告假執行，經
  核並無不合，爰酌定相當之擔保金額，併准許之。至原告敗訴
  部分，其訴既經駁回，其假執行之聲請亦失所依附，應併予駁
  回。
七本件事證已臻明確，兩造其餘攻擊防禦方法，經核與本判決結
  果不生影響，爰不一一論敘，併此敘明。
八據上論結，本件原告之訴為一部有理由，一部無理由，依民事
  訴訟法第79條、第390條第2項規定，判決如主文。
中    華    民    國     99    年    5    月    14    日
                    民事第三庭  法  官  蘇雅慧
正本係照原本作成。
如不服本判決，應於送達後20日內，向本院提出上訴狀並表明上
訴理由，如於本判決宣示後送達前提起上訴者，應於判決送達後
10日內補提上訴理由書（須附繕本）。
中    華    民    國     99    年    5    月    14    日
                                書記官  劉昀匊

司法院資訊處製作；財團法人民間司法改革基金會備份。
